臺灣臺南地方法院刑事判決　　　　　　　 94年度訴字第370號
公　訴　人　臺灣臺南地方法院檢察署檢察官
被　　　告　丙○○
選任辯護人　莊信泰律師
　　　　　　賴鴻鳴律師
　　　　　　黃俊達律師
上列被告因贓物案件，經檢察官提起公訴（九十三年度調偵字第
三三三、三三四號），本院判決如下：
    主  文
丙○○故買贓物，處有期徒刑拾月。
    事  實
一丙○○明知不詳時、地、不詳姓名成年人所販售之三菱牌、車
  台號碼二六九二號、一八０機種八型挖土機（乙○○所有，民
  國九十年八月二日，在雲林縣北港鎮扶朝里堤防旁失竊，以下
  簡稱系爭挖土機）係來路不明之贓物，竟仍基於故買贓物之犯
  意而購買，並將之停放於其所經營，位於臺南縣官田鄉○○段
  三二一、三二二之三號等二十餘筆土地上之「匯記有限公司」
  廢棄物清理場（以下簡稱系爭廢棄物清理場）所設紅色柵門內
  之同鄉○○段二九四之三七地號上。嗣因乙○○四處查訪，於
  九十二年五月二十七日在上開停放地點，發現上開失竊之挖土
  機而報警處理，始查獲上情。
二案經乙○○訴請臺南縣警察局麻豆分局報請臺灣臺南地方法院
  檢察署檢察官偵查起訴。
    理  由
一訊據被告丙○○固供承告訴人乙○○於九十二年五月二十七日
  發現之系爭挖土機非其所有之物，且系爭挖土機被發現之地點
  係在其所經營之系爭廢棄物清理場之紅色柵門與系爭廢棄物清
  理場中間之土地上，又其於當場曾向告訴人乙○○表示欲返家
  拿取挖土機之證明文件（挖土機讓渡證）等事實，惟矢口否認
  有何故買贓車之犯行，先後辯稱：系爭挖土機是案外人戊○○○所有，並非告訴人乙○○之物；伊並未購買系爭挖土機，不
  知道系爭挖土機係何人所有，為何停放於該處云云。則本件應
  審究者厥為：(一)系爭挖土機是否為告訴人乙○○失竊之贓物；
  (二)被告有無購買系爭挖土機。
二經查：
(一)系爭挖土機是否為告訴人乙○○失竊之贓物部分
1.系爭挖土機原為土黃色，且為告訴人乙○○向案外人張貞雄購
  買所得乙節，業據告訴人乙○○於偵、審中一再主張，並提出
  與所述相符且為被告所不爭執之讓渡書一份（載明：張貞雄於
  八十八年七月十五日將車台號碼二六九二號、三菱牌、一八０
  機種八型，價金新臺幣【下同】柒拾陸萬元整之挖土機出售予
  乙○○之旨）為憑（見本院卷第五十五頁）。又經本院受命法
  官於九十四年五月十日勘驗系爭挖土機結果：於系爭挖土機
  駕駛艙前緣下方及駕駛艙下方車底，均發現「2692」之阿拉伯
  數字刻痕；經以挫刀刮除系爭挖土機駕駛艙及機器手臂之藍
  色外漆後，均出現土黃色之底漆；系爭挖土機之引擎外緣亦
  有MITSUBISH（三菱牌）字樣，幫浦上有三菱牌之標誌等情，
  有勘驗筆錄及勘驗照片十三張（見本院卷第三十二頁、第三十
  四至三十八頁、四十五頁）在卷可稽，此均與告訴人乙○○陳
  稱其所失竊之挖土機所具有之特徵「黃色三菱牌一八０機種、
  第八型、機臺號碼二六九二號」吻合（見告訴人乙○○九十一
  年五月十日報案筆錄，本院卷第五十四頁），且證人即當日到
  場處理之臺南縣麻豆分局官鎮派出所員警甲○○於本院第二次
  履勘現場時亦證稱：查獲時系爭挖土機車身確實刻有「2692」
  號碼等語（見本院卷第四五、四六頁）。
2.證人戊○○○於本院現場履勘時結證稱：系爭挖土機與伊失竊
  之挖土機外型相同，但顏色不同，其所有之挖土機顏色是較深
  之土黃色，其在挖土機上註記之記號處，均有磨損消除的痕跡
  ，伊無法確定系爭挖土機是其所失竊之物等語（見本院卷第三
  十二頁）。是證人戊○○○陳述其所有挖土機之顏色特徵與系
  爭挖土機不同，其復無法在系爭挖土機上發現足以證明為其所
  有挖土機之特徵，再參酌上述系爭挖土機具有告訴人乙○○所
  述之特徵等情以觀，被告丙○○辯稱系爭挖土機為戊○○○所
  有云云，顯與本院調查事證結果不符，要無可採，系爭挖土機
  為告訴人乙○○所有乙節，堪以認定。是被告原聲請傳訊戊○○○用以證明系爭挖土機所有權之歸屬，已無必要，且被告亦
  已撤回此項聲請，併此敘明。
3.又系爭挖土機係告訴人乙○○於九十年八月二日上午七時許，
  在雲林縣北港鎮扶朝里堤防旁失竊，因其原來認為無尋獲之希
  望，嗣因有板車司機告知曾在臺南縣六甲地區看見與其所有挖
  土機相似之挖土機，始前往雲林縣北港分局北港派出所報案乙
  節，亦據告訴人乙○○證述明確，並有雲林縣北港分局九十四
  年六月二日函附之告訴人乙○○九十一年五月十日警訊筆錄、
  工作紀錄簿影本及雲林縣警察局受理刑事案件報案三聯單在卷
  可憑（見本院卷第五十二至五十七頁）。足認系爭挖土機乃遭
  他人竊取之贓物。
4.綜上，系爭挖土機係告訴人乙○○所有，於九十年八月二日失
  竊之贓物之事實，堪以認定。
(二)被告有無購買系爭挖土機部分
1.被告丙○○於偵查中對於其在現場曾與證人王世杰、蘇朝宏二
  人（與告訴人乙○○一同前往尋獲系爭挖土機之友人）相遇，
  並向告訴人乙○○表示系爭挖土機確係其所購買之情節，供承
  不諱（偵查卷第三十頁），核與證人蘇朝宏、王世杰於警詢及
  偵查中一致證述：被告在發現系爭挖土機之現場曾對伊等告稱
  系爭挖土機為其所購買，並欲返家提出購買證明等語相符（見
  警卷第十頁、十二頁；偵查卷第三十頁），亦與告訴人乙○○
  於警詢中指述：被告到場後有向伊表明系爭挖土機是其購買的
  ，其要回家拿購買證明等語吻合（警卷第七、八頁），且證人
  王世杰、蘇朝宏與被告均素不相識，亦無仇怨，當無憑空指摘
  誣陷被告入罪之理，其等證言應堪採信。被告丙○○另於警、
  偵訊中陳稱其當日是要回家提出另一臺挖土機之證明，並非系
  爭挖土機之證明云云，衡諸常理，若系爭挖土機果非被告所購
  買，其僅須否認該挖土機為其所購買即可，無須拿取與系爭挖
  土機無關之任何挖土機之購買證明。且被告所有三部挖土機之
  顏色（黃色）明顯與系爭挖土機查獲時之顏色（藍色）不符，
  亦有相片附卷可考（分見發查卷第二十、二十一頁與警卷第十
  七頁），則被告亦無誤認系爭挖土機為其所有之可能，更無須
  提出其所有挖土機之購買證明以示清白之必要。況告訴人發現
  系爭挖土機之時，該處僅停放一部挖土機，被告更無拿取其他
  挖土機購買證明之必要。是被告此部分之辯解不合常理，難以
  信實。又上開被告偵訊筆錄，業據其核閱無訛後簽名於上乙節
  ，亦有該筆錄在卷可稽，被告於本院審理中空言否認，同無可
  採。綜此，被告曾自白系爭挖土機為其購買乙節，足堪認定。
2.被告所經營之系爭廢棄物清理場入口處有一紅色柵門，轎車以
  上四輪車輛僅能從該紅色柵門出入，柵門之後有三條通路，其
  中一條通往系爭廢棄物清理場，其他之對外道路則為農路。系
  爭挖土機係在被告所經營之系爭廢棄物清理場之紅色柵門後第
  一條路上和廢棄物處理場中間之土地上遭尋獲，附近有流動廁
  所及紅色鐵皮屋各一間，鐵皮屋旁立有一載明「匯記有限公司
  一般專業廢棄物掩埋場管理人：丙○○」之招牌，該挖土機放
  置地點旁邊 (即上述流動廁所及紅色鐵皮屋前面）之土地，現
  為積水成池之下陷坑洞等情，經本院受命法官於九十四年五月
  十日勘驗明確，有當日勘驗筆錄暨現場圖、現場照片附卷可稽
  （見本院卷第四五至四九頁）。證人甲○○於偵查中及本院履
  勘時並陳稱：系爭廢棄物清理場有圍牆，伊於九十二年三月二
  十日曾與臺南縣政府人員一起去查被告丙○○違法採砂石的地
  點，就在被告系爭廢棄物清理場之範圍內等語明確，且經其於
  本院履勘時當場指認結果，其先查獲被告盜採砂石之地點即上
  述系爭挖土機放置地點旁之下陷坑洞處（見偵訊筆錄、履勘筆
  錄及現場圖，發查卷第二七、二八頁、偵卷第二九至三０頁、
  本院卷第四五頁）。又系爭挖土機所在地雖係中華民國所有之
  臺南縣官田鄉○○段二九四之之三七號地號土地，然該地與被
  告所有之臺南縣官田鄉○○段三二二之三地號等多筆土地相毗
  鄰，亦為被告所不爭之事實，並有卷附土地所有權狀、臺南縣
  麻豆地政事務所九十四年六月十日所測量字第０九四０００五
  五七六號函附土地複丈成果圖在卷可佐（見發查卷第十頁、警
  卷第三十二頁、本院卷第六十一、六十二頁）。
3.綜合上述系爭挖土機放置處所之相關位置可以得知，系爭挖土
  機放置地點，係放置於被告管領使用之土地範圍內，由此益證
  系爭挖土機係在被告管領使用中，其自白該挖土機為其所購買
  乙節，與事實相符，堪以信實。
三綜上各節以觀，系爭挖土機確係告訴人乙○○所有遭竊之贓物
  ，且被告明知系爭挖土機為贓物，竟仍予購買受之事實，堪以
  認定。被告前揭辯詞，均顯係臨訟諉責飾卸之詞，不足採信。
  本件事證明確，被告故買贓物之犯行堪以認定，應依法論科。
四核被告丙○○所為，係犯刑法第三百四十九條第二項之故買贓
  物罪。爰審酌被告明知系爭挖土機為來路不明之贓物，竟因貪
  圖私利而故買使用，該挖土機之價值及告訴人乙○○遭受之損
  害（據告訴人乙○○陳稱以七十六萬元購買，使用二年後遭竊
  ，尋獲後花費約四十六萬餘元)，被告犯後矢口否認，一再飾
  詞辯解，毫無悔意，犯後態度不佳等一切情狀，量處如主文所
  示之刑，以示懲儆。
據上論斷，應依刑事訴訟法第二百九十九條第一項前段，刑法第
三百四十九條第二項，罰金罰鍰提高標準條例第一條前段，判決
如主文。
本案經檢察官丁○○到庭執行職務。
中　　華　　民　　國　　94　　年　　7 　　月　　8 　　日
　　　　　　　　　刑事第三庭   法  官   陳欽賢
                               法  官   黃光進
                               法  官   莊玉熙
以上正本證明與原本無異。
如不服本判決，應於收受送達後10日內向本院提出上訴書狀（應
附繕本）。
　　　　　　　　　　　　　　　 書記官　 陳靜娟
中　　華　　民　　國　　94　　年　　7　 　月　　19　　日
附錄本案論罪科刑法條
刑法第三百四十九條
收受贓物者，處三年以下有期徒刑、拘役或五百元以下罰金。
搬運、寄藏、故買贓物或為牙保者，處五年以下有期徒刑、拘役
或科或併科一千元以下罰金。
因贓物變得之財物，以贓物論。
